【裁判字號】    92,簡上,48
【裁判日期】    920929
【裁判案由】    損害賠償
【裁判全文】
臺灣嘉義地方法院民事判決  九十二年度簡上字第四八號
    上  訴  人  乙○○
    被 上訴 人  甲○○
                欣悅小客車租賃有限公司
                        設台北縣樹林鎮○○路○段一九六號
    右  一  人
    法定代理人  丙○○  住台北縣淡水鎮○○路八八號
右當事人間請求損害賠償事件，上訴人對於中華民國九十二年四月十六日臺灣嘉義地
方法院嘉義簡易庭九十一年度嘉簡字第九五九號第一審判決提起上訴，本院判決如左
：
    主      文
上訴人之上訴及擴張聲明均駁回。
第二審訴訟費用由上訴人負擔。
    事      實
甲、上訴人方面：
  一、聲明：
  （一）原判決不利於上訴人之部分廢棄。
  （二）右廢棄部分被上訴人應連帶給付上訴人新台幣（下同）八萬五千元，及自民
        國九十一年二月七日起至清償日止，按年息百分五計算之利息。
  （三）被上訴人應再連帶給付上訴人十七萬六千五百九十五元。
  二、陳述：除與原審判決書所載者相同茲予引用外，補稱：
  （一）原判決僅認定上訴人之工作損失期間為三周，然上訴人因車禍受傷頭痛難耐
        無法工作，是上訴人工作損失期間實際應為八周為是。且原審駁回上訴人三
        萬元精神慰撫金，全未考量被上訴人事後惡性。另車輛修理費十七萬六千五
        百九十五元，業由車主黃金花將請債權讓與上訴人，是此部分上訴人為追加
        請求（應係擴張聲明）。
  三、證據：援用原審之立證方法，另提出車號ＨＭ－三三一０號之汽車行照影本一
      件為證，並請調閱刑事案卷。
乙、被上訴人欣悅小客車租賃有限公司（下稱欣悅公司）方面：
  一、聲明：駁回上訴。
  二、陳述：除與原審判決書所載者相同茲予引用外，補稱：汽車並非欣悅公司所出
      租。
  三、證據：援用原審之立證方法。
丙、被上訴人甲○○未於言詞辯論期日到場，亦未提出書狀作何聲明或陳述。
    理      由
一、被上訴人甲○○經合法通知未於言詞辯論期日到埸，核無民事訴訟法第三百八十
    六條各款所列情形，爰依上訴人之聲請，由其一造辯論而為判決。
二、上訴人主張：被上訴人甲○○未領有小型車駕駛執照，竟於八十九年十一月二十
    五日凌晨三時許，駕駛向被上訴人欣悅公司租來之車號ＩＩ—三四七九號小客車
    （以稱系爭汽車），於高速公路由北往南方向超速行駛，操控失當，撞及上訴人
    ，致上訴人受有左頭皮三公分×二公分、左側眼眶一公分、下唇一‧五公分等處
    顏面撕裂傷，併頭部外傷之傷害。上訴人因而支出醫療費用六千九百三十四元，
    休息二個月無法工作，損失工作所得十萬元，及因本件車禍精神感受相當痛苦。
    而被上訴人欣悅公司明知被上訴人甲○○無駕照，依道路交通管理處罰條例第二
    十一條第一款規定不得駕車，仍將系爭汽車租予被上訴人甲○○使用，顯係違反
    保護他人之法律致生損害於上訴人，與被上訴人甲○○應負共同侵權行為責任。
    爰本於侵權行為損害賠償之法律關係，聲明請求被上訴人連帶給付醫療費用六千
    九百三十四元，工作損失十萬元及慰撫金十五萬元，共計二十五萬六千九百三十
    四元，及自起訴狀繕本送達之翌日起至清償日止，按年息百分之五計算之利息。
    並陳明願供擔保請准予宣告假執行。又車輛修理費十七萬六千五百九十五元，業
    由車主黃金花將請債權讓與上訴人，此部分上訴人追加請求之。
三、被上訴人欣悅公司則以：系爭汽車並非伊公司所有，伊公司未租車予被上訴人甲
    ○○等語，資為抗辯。
四、被上訴人甲○○於八十四年十一月十七日經註銷汽車駕駛執照，已無駕駛執照，
    竟於八十九年十一月二十五日凌晨三時四十分許，駕駛車號ＩＩ─三四七九號自
    小客車即系爭汽車，沿國道一號高速公路由北往南方向行駛，先於收費站經警欄
    車未停，途經國道一號高速公路二百五十公里三百尺處，欲下嘉義縣大林交流道
    時，本應注意汽車駕駛人應遵守標誌、標線、號誌之指示行駛，且當時又無不能
    注意之情形，竟疏於注意而失控衝出匝道，撞及停於縣道路旁之車號ＨＭ─三三
    一０號自小客車及蹲於草皮上之上訴人，造成上訴人受有左頭皮三公分×二公分
    ，左側眼眶一公分及下唇一點五公分多處顏面撕裂傷，併頭部外傷之傷害之事實
    。業據上訴人提出財團法人佛教慈濟綜合醫院大林分院八十九年十二月十一日診
    斷證明書一份為證，又被上訴人甲○○因此經判處有期徒刑三月確定在案，此經
    調閱本院九十年度交易字第二三二號過失傷害刑事全卷，該卷附有道路交通事故
    調查報告表、現場照片六張、內政部警政署國道公路警察局第四警察隊九十年八
    月一日公警國四刑字第九四八六號函及所附無線通信連絡紀錄表可稽，堪認是實
    。
五、按汽車駕駛人應遵守標誌、標線、號誌之指示行駛，道路交通安全規則第九十條
    定有明文，被上訴人於前揭時、地駕車自應注意遵守上開規定，且當時雖為雨天
    ，然有夜間照明，柏油路面無缺陷、無障礙物視距良好等情，有前開道路交通事
    故調查報告表可考，並無不能注意之情事，被上訴人甲○○於應注意且能注意之
    情況下，竟疏未注意，而失控衝出匝道，以致肇事，致上訴人受傷，被上訴人顯
    有過失。本件車禍經送臺灣省嘉雲區車輛行車事故鑑定委員會鑑定結果，亦認定
    被上訴人甲○○駕駛自小客車，雨夜行經匝道操控失當（無照駕車有違規定）為
    肇事原因，上訴人則無肇事因素，有該委員會九十年二月十五日嘉鑑字第九００
    ０七五號函所附鑑定意見書乙份附於前述刑事卷供參（九十年度發查字第三０七
    號卷第三－五頁）。再上訴人因本件車禍受有傷害，已如前述，被上訴人甲○○
    之過失行為與上訴人之傷害結果間顯具有相當因果關係。
六、被上訴人欣悅公司抗辯：系爭汽車並非伊公司所有，伊公司未出租汽車予被上訴
    人甲○○等語。經查：系爭車號ＩＩ─三四七九號汽車監理站登記之車主係小馬
    小汽車租賃股份有限公司所有，並非被上訴人欣悅公司所有，此有車號查詢汽車
    車籍資料一份在卷可憑（原審卷第二五頁），而被上訴人甲○○固於前述過失傷
    害刑事案件警訊時陳稱系爭汽車之所有權人為被上訴人欣悅公司，然被上訴人甲
    ○○於前述刑事案件審理中亦陳稱：系爭汽車係伊兒子在板橋幫伊租的，因伊兒
    子有駕照，出面租車後再交予伊駕駛等語（見本院九十年交易字第二三二號卷第
    八九頁）。是上訴人既無法舉證證明系爭汽車為被上訴人欣悅公司所有。再者，
    依被上訴人甲○○上述所言，是由有駕照之甲○○之子租車後交予被上訴人甲○
    ○駕駛，則縱使汽車係欣悅租車公司所出租，然欣悅租車公司將汽車租予有駕照
    之甲○○之子，其出租之程序並無違法可言，是上訴人主張被上訴人欣悅公司明
    知被上訴人甲○○無駕駛執照，仍將系爭汽車出租予甲○○，係違反保護他人之
    法律云云，自屬無據。從而上訴人請求調閱租車資料即無必要，併予敘明。
七、按因故意或過失，不法侵害他人權利者，負損害賠償責任；不法侵害他人之身體
    或健康者，對於被害人因此喪失或減少勞動能力或增加生活上之需要時，應負損
    害賠償責任；不法侵害他人身體、健康、名譽、自由．．．者，被害人雖非財產
    上之損害，亦得請求賠償相當之金額，民法第一百八十四條第一項前段、第一百
    九十三條第一項、第一百九十五條第一項前段分別定有明文。本件被上訴人甲○
    ○既因過失而致上訴人之身體受有傷害，則其對於上訴人因本件車禍所生之損害
    ，自應負侵權行為損害賠償責任。茲所應審酌者，為上訴人所得請求被上訴人賠
    償之金額，爰分述如左：
（一）醫療費六千九百三十四元部分：業據上訴人提出財團法人佛教慈濟綜合醫院大
      林分院醫療費用收據四份、佑民綜合醫院掛號收據及藥品自付額收據各三份為
      證，依上訴人所受傷害及收據載明治療費別，自屬治療上之必要費用，應予准
      許。
（二）工作損害金十萬元部分：上訴人主張其任職銘茂工程有限公司之貼磁磚師傅，
      日薪二千五百元，因本件車禍受傷後，休息二個月無法工作，損失工作所得十
      萬元等語，並提出銘茂工程有限公司所出具之工作證明一份為證。惟查，經原
      審函詢上訴人就診之醫院，財團法人佛教慈濟綜合醫院大林分院函覆：上訴人
      傷口縫合後約一星期即可拆線，頭部外傷一般而言約一星期即可復原，但因個
      人之狀況及感受性不同，及是否有合併症之發生，因上訴人未做較長期追蹤，
      無法給予明確之答覆等語；佑民綜合醫院函覆；上訴人未曾於八十九年十一月
      二十五日受傷時在本醫院就診之記錄，故無法就其當日之傷情評估其輕重，唯
      依最後三次在本醫院斷斷續續因頭昏而服藥控制之病情，可以評估後段宜在家
      修養約兩週等語。分別有九十二年三月七日財團法人佛教慈濟綜合醫院大林分
      院函、同年一月二十九日佑民綜合醫院函附卷可稽（原審卷五四頁、四一頁）
      。據上，堪以認定上訴人因本件車禍受傷，需在家休養無法工作之期間為三星
      期，而上訴人陳明每星期工作六天，則三星期有十八天無法工作，日薪二千五
      百元，工作損失為四萬五千元，是上訴人請求被上訴人甲○○賠償工作損害金
      ，於該數額內，自應准許。上訴人另請求其無法工作之期間五星期，惟此部分
      上訴人未能舉證以實其說，其空言主張，並不可採，逾此數額部分，為無理由
      。
（三）精神慰藉金十五萬元部分；查上訴人受有多處顏面撕裂傷併頭部外傷，肉體、
      精神確受極大痛若，本院斟酌被上訴人甲○○為國小畢業，名下除股票外，無
      其他財產，且無駕照駕車，經警攔車未停過失失控衝出匝道，撞及蹲於草皮之
      上訴人，應負全部肇事責任乙情，有九十一年十二月三十一日財政部財稅資料
      中心函所檢附財產明細表與所得資料（原審卷第二八頁），及前述刑事卷可佐
      ；而上訴人為國小畢業，為貼磁磚之師傅，月入五、六萬元等實際情況，兩造
      之身分、地位、經濟能力等，認為上訴人請求十五萬元，尚嫌過高，應予核減
      為十二萬元，方屬公允，逾此數額之請求，為無理由。
（四）汽車損失部分：上訴人主張車輛修理費十七萬六千五百九十五元，固據修理明
      細表一份為證，然查，本件車禍上訴人所駕駛之汽車車號ＨＭ─三三一０係黃
      金花所有，此有汽車行照影本可證，上訴人就此亦不爭執，自係真實。是而本
      件車禍車輛受損之人係黃金花，非上訴人。而上訴人聲稱車主黃金花已將債權
      讓與上訴人之事實，僅提出一份訴訟委任狀，其餘則未提出任何有關債權讓與
      之證據以實其說。是乏證據證明車主黃金花確有將債權讓與上訴人之事實，從
      而上訴請求車號ＨＭ─三三一０之車輛修理費十七萬六千五百九十五元，即屬
      無據。
（五）從而，上訴人基於侵權行為之損害賠償請求權，請求被上訴人甲○○賠償上訴
      人十七萬一千九百三十四元（六九三四加四五０００加一二００００＝一七一
      九三四），及自起訴狀繕本送達翌日即九十一年二月七日起至清償日止，依法
      定利率計算之遲延利息部分，洵屬正當，應予准許。逾此部分所為之請求，為
      無理由。
八、從而原審本於同上理由，駁回上訴人上訴部分之請求，並無違誤，且上訴人擴張
    聲明部分亦無理由，已見前述，上訴意旨指摘原判決不當，求予廢棄，為無理由
    ，應駁回其上訴。
九、據上論結，本件上訴為無理由，依民事訴訟法第三百八十五條第一項前段、第四
    百三十六條之一第三項、第四百六十三條、第四百四十九條第一項、第七十八條
    ，判決如主文。
中      華      民      國    九十二    年      九      月     二十九   日
~B臺灣嘉義地方法院民事第一庭
~B    審判長法官
~B    法      官
~B    法      官
右為正本係照原本作成。
不得上訴。
中      華      民      國    九十一    年      七      月      四      日
~B    書  記  官  楊福源


司法院資訊處製作；財團法人民間司法改革基金會備份。
